臺灣新竹地方法院民事判決
                                     109年度訴字第1054號
原      告  曾文彬  
訴訟代理人  曾彥峯律師
被      告  潘胜洋即蘇欣怡之繼承人



            潘泓睿即蘇欣怡之繼承人



上列當事人間所有權移轉登記事件，本院於民國110年3月31日辯
論終結，判決如下：
    主      文
被告潘胜洋應將如附表一所示之土地及建物所有權移轉登記予原
告。
被告潘泓睿應將如附表二所示之土地及建物所有權移轉登記予原
告。
訴訟費用由被告各負擔二分之一。 
    事實及理由
壹、原告主張：
一、被告二人為訴外人蘇育婕與他人所生之子，蘇育婕已於民國
    (下同)109年3月5日死亡，被告二人為其繼承人，先予敘明
    。
二、原告係於98年間結識訴外人蘇育婕而交往，並於101年底訂
    婚、103年間結婚宴客，惟未至戶政事務所辦理結婚登記。
    嗣因共同生活而欲購屋，遂由訴外人蘇育婕於104年10月間
    出資新臺幣（下同）178萬元，作為購置坐落新竹縣○○鄉○○
    段000000地號、持分全部；同段1042-8地號、持分1/8；同
    段1257建號、持分全部（門牌號碼新竹縣○○鄉○○路000巷00
    號，下合稱系爭房地）之前期款項，並因訴外人蘇育婕當時
    未有工作無法辦理貸款，乃先將系爭房地全部登記在原告名
    下，再於同年12月1日將所購買之不動產持分1/2贈與訴外人
    蘇育婕。
三、嗣因生活摩擦及對子女教養方式發生爭執，伊與訴外人蘇育
    婕乃協議由原告將購置系爭房地之前款、代書費、規費等費
    用共計200萬元返還予訴外人蘇育婕後，訴外人蘇育婕再將
    其名下之系爭房地持分移轉登記予原告（下稱系爭協議）。
    之後，原告即依約於105年3月21日將200萬元款項匯予訴外
    人蘇育婕，惟迨至訴外人蘇育婕於108年8月搬離系爭房地止
    ，其均未履約。爾後，伊自訴外人蘇育婕母親處獲悉訴外人
    蘇育婕之死訊，始知其名下之系爭房地持分已由被告潘胜洋
    、潘泓睿繼承並分別登記如附表一、二所示。
四、是以，原告與訴外人蘇育婕間既存有系爭協議，被告二人又
    為訴外人蘇育婕之繼承人，依據民法第1148條第1項之規定
    ，原告自得請求被告返還系爭房地之所有權。為此聲明：㈠
    被告潘胜洋應將附表一所示不動產移轉登記予原告。㈡被告
    潘泓睿應將附表二所示不動產移轉登記予原告。㈢訴訟費用
    由被告負擔。
貳、被告則以：
一、被告潘胜洋部分：
    否認原告與蘇育婕間就系爭房地有系爭協議存在，原告應就
    其主張之事實提出書面證據。又交付金錢之原因甚多，無法
    僅憑原告提出之匯款申請書，即認其主張之事實為真。況且
    ，縱認原告確係基於系爭協議而匯款200萬元予蘇育婕，惟
    其未於匯款之後或蘇育婕108年8月搬離系爭房地時要求履約
    ，而係迨至蘇育婕死亡後始向被告提起訴訟，動機可議並與
    常情不符。並聲明：原告之訴駁回；訴訟費用由原告負擔。
二、被告潘泓睿部分：
    同意原告之請求。　　
參、得心證之理由
一、按當事人主張有利於己之事實者，就其事實有舉證之責任。
    但法律別有規定，或依其情形顯失公平者，不在此限，民事
    訴訟法第277條定有明文。次按，原告對於自己主張之事實
    已盡證明之責後，被告對其主張，如抗辯其不實並提出反對
    之主張者，則被告對其反對之主張，亦應負證明之責，此為
    舉證責任分擔之原則。又各當事人就其所主張有利於己之事
    實，均應負舉證之責，故一方已有適當之證明者，相對人欲
    否認其主張，即不得不更舉反證（最高法院19年度上字第23
    45號判例、99年度台上字第483號判決要旨參照）。
二、查原告主張其係與訴外人蘇育婕共同購買系爭房地，由訴外
    人蘇育婕支付178萬元前期款，並先將房地所有權全部登記
    在原告名下，之後再移轉1/2持分予蘇育婕；嗣其與訴外人
    蘇育婕協議由原告返還200萬元後，訴外人蘇育婕應將其名
    下之系爭房地持分移轉登記予原告，而原告已於105年3月21
    日匯款完畢，惟訴外人蘇育婕尚未履約等語，業據其提出與
    所述相符之地籍異動索引、結婚照片、買賣契約書、土地及
    建物所有權狀、土地增值稅免稅證明書、104年契稅繳款書
    、贈與稅免稅證明書、匯款申請書、土地及建物登記謄本等
    件為證（見卷第53-83頁、99-127頁）。且經證人即訴外人
    蘇育婕之母戴月娥到庭結證：「（問：你是否知道原告曾文
    彬及你的女兒蘇育婕結婚？）他們有公開儀式，有在公開場
    合請客，但沒有登記。（問：你是否知道他們兩位曾共同買
    房子在新竹湖口，門牌號碼明賢路381巷12號？）知道。（
    問：你如何知道他們買房子，如何買？）當初他們要買房子
    時，女兒有說要回來跟我們拿兩百萬元，我有給她兩百萬元
    ，因為這是他爸爸生前要給她的兩百萬元，但我說既然暫時
    不辦結婚登記，要用兩人名字買，後來因為她當時沒有工作
    ，她不能貸款，故不能用兩人名字，後來就用曾文彬的名字
    去買房子登記。（問：你是否知道雙方如何出資？ ）我女
    兒拿出兩百萬元，他貸款六百萬元，當初他們要拿錢的時候
    我說要用兩人名字，要登記的時候，代書說要登記兩人名字
    也可以，先登記一人名字去辦好貸款，之後原告再移轉給我
    女兒。（問：你知道後來原告有將1/2持分移轉給你女兒？
    ）有，我女兒告訴我的。（問：你是否知道後來原告跟你女
    兒有就該房地約定如何處理？）感情好時沒有約定，感情不
    好時什麼事都會發生。後來兩人感情不好時，我女兒跟我講
    她要離開原告，要原告還兩百萬元，房子歸原告。我是沒有
    看到原告有無將錢還給我女兒，我女兒說有還，是用匯款的
    方式。（問：你有無跟原告確認此事？）我沒有跟原告確認
    ，我只有跟我女兒說原告既然給你兩百萬元了，為何房子還
    不過還給原告，我女兒說原告沒有錢辦過戶，一拖就是兩、
    三年，現在我女兒死了，我就通知原告趕快把房子過回去，
    但原告的電話停話，我又找不到他，所以一直拖到去年八月
    份，我女兒去年三月份過世的。我擔心房地將來要過回去很
    麻煩，所以急著想通知原告。」等語明確（見卷第208-209
    頁），亦核與原告之主張相符。本院審酌證人戴月娥雖未在
    場見聞原告與訴外人蘇育婕達成系爭協議及交付金錢之經過
    ，惟其所證述之內容均係訴外人蘇育婕親口告知，且與原告
    提出之客觀事證完全一致；加以證人戴月娥為被告二人之外
    祖母，與原告則無親屬關係，衡情應無構陷前揭事實而為不
    利被告證詞之理，堪認證人戴月娥上開證述，應為真正。是
    以，原告與訴外人蘇育婕間有就系爭房地成立系爭協議，且
    原告已依系爭議之約定匯款予訴外人蘇育婕之事實，堪予認
    定。
三、第按，繼承人自繼承開始時，除本法另有規定外，承受被繼
    承人財產上之一切權利、義務，此為民法第1148條第1項前
    段所明定。經查，原告與訴外人蘇育婕間就系爭房地既有系
    爭協議之存在，且原告已依約匯款完畢，則訴外人蘇育婕即
    應將其名下之系爭房地持分移轉登記予原告。又訴外人蘇育
    婕已於109年3月5日死亡，由被告二人繼承其名下之系爭房
    地所有權，有除戶謄本、土地及建物登記謄本在卷可稽（見
    卷第93頁、99-109頁），依據前開繼承之法律規定，即應由
    被告承受該義務。
四、從而，原告依據系爭協議及民法繼承之規定，提起本件訴訟
    ，請求被告潘胜洋、潘泓睿應分別將附表一、二所示之系爭
    房地所有權移轉登記予原告，於法即屬有據，應予准許。
五、本件判決基礎俱已臻明確，兩造其餘攻防方法及訴訟資料經
    本院審酌後，核與判決不生影響，無逐一論駁之必要，併此
    敘明。
六、據上結論，本件原告之訴為有理由，依民事訴訟法第78條，
    判決如主文。
中　　華　　民　　國　　110 　年　　4 　　月　　14　　日
                  民事庭  法  官  張百見
以上正本係照原本作成。
如對本判決上訴，須於判決送達後20日內向本院提出上訴狀。如
委任律師提起上訴者，應一併繳納上訴審裁判費。
中　　華　　民　　國　　110 　年　　4 　　月　　14　　日
                          書記官  林盈伸
附表一：
土地　　　　　　　　　　　　　
編號  地                   號  面    積 (平方公尺) 權 利 範 圍 1 新竹縣湖口鄉德盛段1042-4 89 1/4 2 新竹縣湖口鄉德盛段1042-8 105 1/32 
建物
編號 建              號 門牌號碼 權利範圍 1 新竹縣湖口鄉德盛段1257 新竹湖口鄉明賢路381巷12號 1/4 

附表二：
土地　　　　　　　　　　　　　
編號  地                   號  面    積 (平方公尺) 權 利 範 圍 1 新竹縣湖口鄉德盛段1042-4 89 1/4 2 新竹縣湖口鄉德盛段1042-8 105 1/32 
建物
編號 建              號 門牌號碼 權利範圍 1 新竹縣湖口鄉德盛段1257 新竹湖口鄉明賢路381巷12號 1/4